臺灣臺南地方法院刑事判決
111年度訴字第135號
公  訴  人  臺灣臺南地方檢察署檢察官
被      告  李鑑峰


指定辯護人  本院公設辯護人  陳香蘭  
上列被告因違反毒品危害防制條例案件，經檢察官提起公訴（11
0年度偵字第15445號），本院判決如下：
    主  文
甲○○販賣第三級毒品而混合二種以上之毒品未遂罪，處有期徒刑
壹年拾月。
扣案之毒品咖啡包拾包均沒收。
    事  實
一、甲○○明知4-甲基甲基卡西酮（下稱Mephedrone）及4-methy1
    -N,N-dimethy1cathinone（下稱N-dimethy1cathinone），
    均係毒品危害防制條例第2條第3款所管制之第三級毒品，未
    經許可不得販賣，且毒品咖啡包常同時混雜不同之毒品混合
    而成，其內可能含有二種以上之毒品。竟仍基於販賣第三級
    毒品意圖營利之犯意，於民國110年7月15日某時，在不詳地
    點，以不詳方式連接網際網路，登入TikTok（下稱抖音）通
    訊軟體，以暱稱「李」，在抖音首頁動態推薦內容上張貼「
    台南找我」之暗示交易毒品咖啡包之訊息，適臺南市政府警
    察局歸仁分局員警於執行網路巡邏勤務時發現上開訊息，遂
    以釣魚之偵查方式，假冒欲購毒之人，自110年7月15日20時
    1分起，以網路社交通訊軟體微信（下稱微信）與甲○○接洽
    ，虛偽承諾表明願以每包新臺幣（下同）400元之代價，購
    買含有第三級毒品Mephedrone及N-dimethy1cathinone之毒
    品咖啡包10包，雙方遂相約於110年7月20日10時許在臺南市
    ○市區○○街000號「統一便利超商高長門市」附近見面交易。
    嗣甲○○依約騎乘車牌號碼000-000號普通重型機車，於110年
    7月20日9時50分許到場，與喬裝買家之員警見面後，在臺南
    市○市區○○街00號前，甲○○持含有第三級毒品Mephedrone及N
    -dimethy1cathinone之毒品咖啡包10包欲進行交易時，員警
    即表明真實身分當場逮捕甲○○，並扣得含有第三級毒品Meph
    edrone、N-dimethy1cathinone之毒品咖啡包21包（驗前總
    淨重約90.62公克，推估驗前總純質淨重約0.90公克），因
    而查悉上情。
二、案經臺南市政府警察局歸仁分局報請臺灣臺南地方檢察署檢
    察官指揮偵查起訴。
    理  由
一、程序事項
  ㈠本件所引用具傳聞證據性質之供述證據，因檢察官、被告及
    其辯護人於本案言詞辯論終結前，均未爭執證據能力，本院
    審酌前開證據之作成或取得之狀況，並無非法或不當取證之
    情事，且亦無顯不可信之情況，依刑事訴訟法第159條之5規
    定，均具有證據能力。
 ㈡其餘非供述證據性質之證據資料，則均無違反法定程序取得之
    情形，依刑事訴訟法第158條之4規定之反面解釋，亦應有證
    據能力，合先敘明。
二、認定事實之證據
  ㈠訊據被告對上開犯罪事實坦承不諱（見警卷第5-8頁、偵卷第
    23-27頁、本院卷第72、129頁），此外且有：
　　①員警110年7月20日職務報告1份(見警卷第11頁)。
　　②自願受搜索同意書、臺南市政府警察局歸仁分局搜索、扣
      押筆錄暨扣押物品目錄表各1份(見警卷第13-19頁)。
　　③現場暨扣案物品照片17頁(見警卷第43-59頁)。
　　④高雄市立凱旋醫院110年10月1日濫用藥物成品檢驗鑑定書1
      份(見偵卷第145-153頁，偵卷第133-141頁同)。
　　⑤內政部警政署刑事警察局110年8月10日刑鑑字第110007673
      8號鑑定書1份(見偵卷第119頁)。
　　⑥臺南市政府警察局歸仁分局毒品案件尿液編號與姓名對照
      表1份(見警卷第21頁)。
　　⑦臺南市政府衛生局110年7月30日濫用藥物尿液檢驗結果報
      告1份(見偵卷第105-107頁)。
　　⑧被告於110年7月15日抖音張貼販毒訊息翻拍照片1張(見警
      卷第29頁，偵卷第87頁同)。
　　⑨被告與員警之微信對話翻拍照片12張(見警卷第31-41頁，
      偵卷第63-77、89-99頁同)。
　　⑩員警110年8月8日職務報告1份(見偵卷第85頁)。
　　⑪被告所騎乘車牌號碼000-000重型機車之車輛詳細資料報表
      1份(見警卷第67頁)。
　　⑫臺南市政府警察局歸仁分局查獲施用(持有)毒品案件經過
      情形紀錄表1份(見警卷第83-84頁)。　　　
　　等證據，在卷足佐，被告任意性自白與事實相符，得採為認
    定事實之證據。
  ㈡我國查緝毒品之施用或販賣一向執法甚嚴，對於販賣毒品者
    尤科以重度刑責，又販賣毒品既係違法行為，當非可公然為
    之，亦無公定價格，且容易分裝並增減份量，而每次買賣之
    價量，可能隨時依雙方關係深淺、資力、需求量及對行情之
    認知、來源是否充裕、查緝是否嚴謹、購買者被查獲時供述
    購買對象之可能風險之評估等情形，而異其標準，非可一概
    而論；而買受毒品之人通常亦無法探知販毒者賺取利潤幾何
    ，是販賣毒品之利得，除販毒者坦承犯行或價量俱臻明確外
    ，委難察得實情，販賣之人從價差或量差中牟利之方式雖異
    ，其意圖營利之販賣行為則同一。是以因本案第三級毒品均
    量微價高，販賣者率有利益可圖，被告販賣上開第三級毒品
    ，如無利益可得，又豈會甘冒遭警查獲可能處以重刑之風險
    而如此作為，且被告自承，其以4000元購入22包(4000元/22
    包=每包181.82元)，每包要賣400元等語（見偵卷第25頁、
    本院卷第101頁)，足證被告販賣毒品咖啡包之犯行具有意圖
    營利之目的，至為灼然。
㈢、綜上所述，本案事證明確，被告犯行已堪認定，應依法論科
    。
三、論罪科刑
  ㈠犯前5條之罪而混合2種以上之毒品者，適用其中最高級別毒
    品之法定刑，並加重其刑之2分之1，毒品危害防制條例第9
    條第3項已有明定。該規定之立法理由揭櫫「本條第3項所稱
    之混合，係指將2種以上之毒品摻雜調合，無從區分而言(如
    置於同一包裝)。依目前毒品查緝實務，施用混合毒品之型
    態日益繁多，且因混合毒品之成分複雜，施用後所造成之危
    險性及致死率均高於施用單一種類者，為加強遏止混合毒品
    之擴散，爰增訂第3項，規定犯第4條至第8條之罪，而有混
    合2種以上毒品之情形者，加重其刑至二分之一。另本項係
    屬分則之加重，為另一獨立之犯罪型態，如其混合2種以上
    毒品屬不同級別，應依最高級別毒品所定之法定刑，並加重
    其刑至二分之一，例如販賣混合第三級及第四級毒品者，依
    販賣第三級毒品之法定刑處斷，並加重其刑至二分之一；如
    屬同一級別者，因無從比較高低級別，則依各該級別毒品所
    定之法定刑，加重其刑至二分之一，併予敘明」(毒品危害
    防制條例第9條第3項109年1月15日立法理由參照)。查系爭
    混合毒品咖啡包含有「4-甲基甲基卡西酮（Mephedrone）及
    4-methy1-N,N-dimethy1cathinone」，2種第三級毒品成分
    ，有前揭鑑定書在卷可證，自該當混合2種以上毒品之客觀
    構成要件；而該等成分業經摻雜、調合後置於同一包裝內，
    作為沖泡咖啡包販售，此有咖啡包照片附卷足參（警卷第43
    -59頁），亦即被告所販售之毒品並非一般傳統透明夾鏈袋
    包裝之毒品，參以被告自承詳細成分伊不清楚（見偵卷第25
    頁、本院卷第102頁），亦未曾與上手確認咖啡包內容物，
    則咖啡包內可能混有二種以上之毒品成分一事，被告自難推
    諉不知，則被告主觀上對於所販售咖啡包之包裝內含有二種
    以上之毒品成分一事應有所認識。又刑事偵查技術上所謂之
    「釣魚」，指對於原已犯罪或具有犯罪故意之人，司法警察
    於獲悉後為取得證據，以設計引誘之方式，佯與之為對合行
    為，使其暴露犯罪事證，待其著手於犯罪行為實行時，予以
    逮捕、偵辦者而言。本案被告主觀上原即有犯罪之意思，客
    觀上又已著手於犯罪行為之實行，雖因佯裝買方之警員並無
    購買真意，事實上不能真正完成買賣，仍應成立未遂犯。
  ㈡核被告所為，係犯毒品危害防制條例第9條第3項、第4條第6
    項、3項之販賣第三級毒品而混合二種以上之毒品未遂罪；
    起訴書記載被告係犯毒品危害防制條例第4條第6、3項之販
    賣第三級毒品未遂罪，尚有未洽，惟起訴基本事實相同，且
    經檢察官於論告時加以更正，自毋庸變更起訴法條，並當庭
    告知被告變更之罪名後許其陳述意見（本院卷第105頁），
    並給予被告及辯護人辨明之機會，已無礙被告訴訟防禦權之
    行使，附此敘明。
  ㈢刑之加重及減輕　　
    ①被告販賣之毒品咖啡包，含有第三級毒品成分而混合二
      種以上毒品，依毒品危害防制條例第9條第3項之規定加重
      其刑。
    ②被告已著手販賣行為之實行，然因喬裝為買家之警員自始
      欠缺購毒真意而不遂，為未遂犯，惡性較既遂犯為輕，  
      依刑法第25條第2項規定，按既遂犯之刑減輕之。　
  ㈣本案被告遭查獲後於警詢雖供稱毒品來源為暱稱「王百萬、
    百年老店」之人(分見警卷第7頁、偵卷第25頁、本院卷第39
    頁)，然未因此查獲上手，有臺南市政府警察局刑事警察大
    隊111年5月13日南市警刑大司字第1110282406號函，附卷可
    稽(見本院卷第81頁)，自無法依毒品危害防制條例第17條第
    1項規定，減輕其刑。
  ㈤按犯毒品危害防制條例第4條至第8條之罪於偵查及歷次審判
    中均自白者，減輕其刑，毒品危害防制條例第17條第2項定
    有明文。查被告於偵查及本院審理時，均自白犯罪，依毒品
    危害防制條例第17條第2項之規定，減輕其刑。被告有前開
    加重、多項減輕事由，並依法先加後遞減之。
  ㈥按犯罪之情狀顯可憫恕，認科以最低度刑仍嫌過重者，得酌
    量減輕其刑，刑法第59條定有明文。次按刑之量定，為求個
    案裁判之妥當性，法律固賦予法院裁量權，但此項裁量權之
    行使，除應依刑法第57條規定，審酌行為人及其行為等一切
    情狀，為整體之評價，並應顧及比例原則與平等原則，使罪
    刑均衡，輕重得宜，以契合社會之法律感情。又刑法第59條
    規定犯罪之情狀可憫恕者，得酌量減輕其刑，其所謂「犯罪
    之情狀」，與同法第57條規定科刑時應審酌之一切情狀，並
    非有截然不同之領域，於裁判上酌減其刑時，應就犯罪一切
    情狀（包括第57條所列舉之10款事項），予以全盤考量，審
    酌其犯罪有無可憫恕之事由（即有無特殊之原因與環境，在
    客觀上足以引起一般同情，以及宣告法定低度刑，是否猶嫌
    過重等等），以為判斷（最高法院95年度臺上字第6157號判
    決意旨參照）。經查，被告之辯護人雖請求再依刑法第59條
    減輕其刑等語，然被告本案販賣混合第三級毒品未遂之犯行
    ，經依刑法第25條第2項、毒品危害防制條例第17條第2項之
    規定遞減輕其刑，其法定最低度刑已大幅降低，並無宣告法
    定低度刑仍嫌過重之情，是無再依刑法第59條規定酌減其刑
    之必要。
  ㈦爰審酌被告無視於國家杜絕毒品危害之禁令，販賣毒品之行
    為，無異擴大促進毒品之流通，令施用者沉迷淪陷，形成生
    理成癮性及心理依賴性，戕害國民身心健康，且販賣含有混
    合第三級之毒咖啡包危害社會治安甚鉅，自應受有相當程度
    之刑事非難，考量被告於尚未賣出即遭查獲，未造成實害以
    及被告坦承犯行之犯後態度，再兼衡被告販賣毒品之犯罪動
    機、目的、手段，及被告於本院審理中自陳其為大學一年級
    肄業之智識程度，目前於工地打零工，日薪約1,200元，如
    每週一至週五均有工作，月入約2萬7至2萬8千元間，未婚、
    無子女，與父母同住，父母由被告撫養，有二個妹妹均已結
    婚，未與被告同住之家庭狀況等一切情狀，量處如主文所示
    之刑。
四、沒收：扣案之毒品咖啡包共計10包，係被告為上開犯行所用
    毒品，屬違禁物，爰依刑法第38條第1項之規定，宣告沒收
    。另用以盛裝上述毒品之外包裝袋，因無法析離，而仍有極
    微量之毒品殘留，故併予宣告沒收之。至鑑驗時採樣檢測之
    毒品，既已耗損用罄而已滅失不復存在，自毋庸為沒收之諭
    知。另所餘之毒品咖啡包11包，係供被告施用之毒品，與本
    案無關，依起訴書意旨，不為沒收之聲請，本院即不另為沒
    收之諭知，附此敘明。
據上論斷，應依刑事訴訟法第299條第1項前段，毒品危害防制條
例第4條第3、6項、第9條第3項、第17條第2項，刑法第11條、第
25條、第38條第1項、第40條第1項，判決如主文。　　
本案經檢察官 張芳綾 提起公訴，檢察官 乙○○ 到庭執行職務。
中　　華　　民　　國　　111 　年　　6 　　月　　2 　　日
                  刑事第三庭  審判長法　官  陳振謙
　　　　　　　　　                  法  官  茆怡文
　　　　　　　　　                  法  官  蔡直青
以上正本證明與原本無異。
如不服本判決應於收受本判決後20日內向本院提出上訴書狀，並
應敘述具體理由。其未敘述上訴理由者，應於上訴期間屆滿後20
日內向本院補提理由書狀（均須按他造當事人之人數附繕本）「
切勿逕送上級法院」。 
　　　　　　　　　　　　　　　　　  書記官　鄭瓊琳
中　　華　　民　　國　　111 　年　　6 　　月　　2 　　日
附錄所犯法條
毒品危害防制條例第4條
①製造、運輸、販賣第一級毒品者，處死刑或無期徒刑；處無期
  徒刑者，得併科新臺幣3千萬元以下罰金。
②製造、運輸、販賣第二級毒品者，處無期徒刑或10年以上有期
  徒刑，得併科新臺幣1千5百萬元以下罰金。
③製造、運輸、販賣第三級毒品者，處7年以上有期徒刑，得併科
  新臺幣1千萬元以下罰金。
④製造、運輸、販賣第四級毒品者，處5年以上12年以下有期徒刑
  ，得併科新臺幣5百萬元以下罰金。
⑤製造、運輸、販賣專供製造或施用毒品之器具者，處1年以上7
  年以下有期徒刑，得併科新臺幣1百50萬元以下罰金。
⑥前五項之未遂犯罰之。
毒品危害防制條例第9條
①成年人對未成年人販賣毒品或犯前三條之罪者，依各該條項規
  定加重其刑至二分之一。
②明知為懷胎婦女而對之販賣毒品或犯前三條之罪者，亦同。
③犯前五條之罪而混合二種以上之毒品者，適用其中最高級別毒
  品之法定刑，並加重其刑至二分之一。